臺灣臺中地方法院刑事判決　　　　　　　　　　　　　九十年度易字第一五五六號
　　公　訴　人　臺灣臺中地方法院檢察署檢察官
　　被　　　告　丙○○
　　　　　　　　乙○○
右列被告因贓物案件，經檢察官提起公訴（九十年度偵字第六一三七號），本院判決
如左：
    主  文
丙○○、乙○○均無罪。
    理  由
一、公訴意旨略以：被告丙○○於民國八十八年十一月至八十九年間某日，明知不詳
    姓名年籍之人所交付之車牌號碼ＶＴ—０三一八號自用小客車（引擎號碼Ｇ一六
    Ｂ五一０七九一號，係林樹火所有），來路不明，係他人所失竊之贓車，竟予以
    收受；嗣因不知情之詹峻杰所有車牌ＮＴ—八二一九號自用小客車在車禍中毀損
    ，被告丙○○便以新台幣（下同）四萬元之代價，連同行車執照而買受上開毀損
車輛，之後，被告丙○○便取下該已毀損車輛之車牌兩面與編碼Ｇ一六ＢＰ０三
    四五０號引擎，置換至上開收受之車牌號碼ＶＴ—０三一八號贓車上，以避人耳
    目，而被告乙○○因需用車，明知上開懸掛車牌ＮＴ—八二一九號車牌二面，與
    內裝置換編號Ｇ一六ＢＰ０三四五０號引擎之車牌號碼ＶＴ—０三一八號自用小
    客車，來路不明，係被告丙○○所改造之贓車，竟以九萬五千元故買之，嗣於八
    十九年十二月七日二十時許，為警在台中市○○路一六號前，查獲前開改造車輛
    ，案經臺灣臺中地方法院檢察署檢察官自動檢舉偵辦；因認被告丙○○、乙○○
    分別涉犯刑法第三百四十九條第一項之收受贓物罪嫌及同條第二項之故買贓物罪
    嫌云云。
二、按犯罪事實應依證據認定之，無證據不得推定其犯罪事實；不能證明被告犯罪或
    其行為不罰者，應諭知無罪之判決，刑事訴訟法第一百五十四條、第三百零一條
    第一項分別定有明文。而刑事訴訟法上所謂認定犯罪事實之證據，係指足以認定
    被告確有犯罪行為之積極證據而言，該項證據自須適合於被告犯罪事實之認定，
    始得採為斷罪資料，最高法院二十九年上字第三一０五號著有判例。又認定犯罪
    事實所憑之證據，無論係直接證據或間接證據，其為訴訟上之證明，須於通常一
    般之人均不致有所懷疑，而得確信其為真實之程度者，始得據為有罪之認定，倘
    其證明尚未達到此一程度，而有合理之懷疑存在，復無其他調查途徑可尋，法院
    即應為無罪之判決，最高法院七十六年台上字第四九八六號著有判例。
三、公訴人認被告丙○○、乙○○涉有上開收受、故買贓物罪嫌，無非係以右揭犯罪
    事實，有贓物認領保管收據、車牌失竊資料個別查詢報表—查詢車牌認可料、Ｎ
    Ｔ—八二一九號自用小客車行車執照及汽車買賣合約書各一紙附卷可稽；又由卷
    附汽車買賣合約書可見，除「乙○○」之簽名、捺印，業經被告乙○○於偵查中
    自承屬實外，其尚詳細填具身分證統一編號、住址及聯絡電話無訛，實難令人置
    信上開合約書，乃其於酒醉中被人乘機陷害所填寫，況被告乙○○其又無法提出
    綽號「阿陽」男子之真實姓名、年籍等資料以供本署調查，是悉，其所辯：合約
    書乃「阿陽」趁伊酒醉時，交予伊簽名、捺印云云，顯違常理應係卸責之詞，不
    足採信；再者，被告丙○○既於偵查時亦坦認：確向詹峻杰買受毀損之ＮＴ—八
    二一九號自用小客車及行車執照等語，而其又為中古車行之業者之事實，亦據詹
    峻杰於警詢中陳述無訛，是其對中古汽車之買賣，應較一般人多具查明買賣對項
    之能力與管道，然竟辯稱無法提出其轉手對象即丁○○之年籍等相關資料供追查
    ，是其所辯：ＮＴ—八二一九號自用小客車之實際買主係丁○○，其買受之後如
    何處理、改造則為伊所不知云云，實與社會常理有違，當屬犯後飾卸之詞，尚難
    據採等，資為論據。
四、訊據被告丙○○、乙○○分別堅持否認有何前開收受贓物、故買贓物之犯行，被
    告丙○○辯稱：伊係以四萬元之代價，向詹峻杰購得因車禍毀損之車牌ＮＴ—八
    二一九號自用小客車，再以六萬元之代價，轉售予丁○○，丁○○再以九萬五千
    元之代價，出售予被告乙○○，汽車買賣合約書是伊前往丁○○所經營之「鹿港
    碳烤店」取得，現場尚有甲○○在場，至於被告乙○○是否在場，不清楚，當時
    合約書買受人部分已經填妥，再由伊取回交與詹峻杰簽名，伊並不知道車牌號碼
    ＶＴ—０三一八號自用小客車之事等語；被告乙○○則辯稱：渠不知道為何會在
    買賣合約書上簽名，渠本身患有失憶症，對於以前之事已不復記憶，且渠並未向
    詹峻杰購車等語，以資為辯。
五、經查：
    （一）被告丙○○以四萬元之代價，向詹峻杰購買其所有於地震中遭毀損之車牌
          號碼ＮＴ—八二一九號自用小客車等情，業據證人詹峻杰證述屬實，核與
          被告丙○○供述情節相符，應堪置信。至於林樹火所有車牌號碼ＶＴ—０
          三一八號自用小客車，係於八十八年十一月二十五日八時許，在台中縣太
          平市○○街四五一號前失竊等情，亦據被害人林樹火於警詢中指述綦詳，
          惟被告丙○○係於何時、自何處、以何種方法取得林樹火所有之前開自小
          客車，並無相關事證足資說明；再者，依據汽車買賣合約書上所記載簽約
          之時間，係八十八年十一月二十日，而證人林樹火所有之前開自小客車失
          竊之時間為八十八年十一月二十五日，被告丙○○既於八十八年十一月二
          十日將詹峻杰之前開自小客車轉手，何須再行收受林樹火之前開自小客車
          而予拼裝改造，徒增自己之麻煩；況且，台北市警察局中山分局於八十九
          年十二月七日二十時許，在台中市○○路一六號，查獲懸掛詹峻杰所有之
          ＮＴ—八二一九號車牌及Ｇ一六ＢＰ０三四五０號引擎之林樹火失竊之車
          牌號碼ＶＴ—０三一八號自用小客車時，並未發現現占有使用之人，則前
          開自小客車究係於何時遭到拼裝改造並無從確認，前開自小客車係於何時
          遭何人改造，亦無從認定，被告丙○○所辯，縱與常情不符，亦難僅憑現
          有之情況證據，遽以認定被告丙○○有何收受贓物之犯行。
    （二）系爭汽車買賣合約書上，所記載之買方「乙○○」、「台中市○○街三四
          巷八號五樓」、「0000000000」、「Ｚ000000000」
          等筆跡，與被告乙○○於本院審理中當庭所書寫之筆跡相仿，且系爭合約
          書上所捺之指印，經當庭採取被告乙○○之指紋，送內政部警政署刑事警
          察局鑑定結果，認為與被告乙○○之指紋相符，此有內政部警政署刑事警
          察局九十年九月十三日（九０）刑紋字第一八八七八一號鑑驗書在卷可稽
          ，則系爭汽車買賣合約書當係被告乙○○本人簽署，應屬無疑。至於被告
          乙○○雖為系爭合約書上所記載之買受人，惟被告乙○○是否因而占有使
          用系爭自小客車，就現有事證觀之，尚無從據以判定，被告乙○○於簽立
          系爭買賣合約後，是否確已現實地取得前開自小客車之占有，就查獲之時
          ，並非係處於被告乙○○占有之中，且由相關卷證中亦無從獲悉被告林竺
          諺何時取得占有前開自小客車，則被告乙○○僅止於約定而尚未實地取得
          前開自小客車之占有，屬於不罰之故買未遂行為；況且，被告乙○○對於
          所購買之自小客車是否知悉為贓物之情，亦無從由現有卷證中，據以推知
          ，蓋由系爭買賣合約書之內容觀之，均係登載詹峻杰所有車牌號碼ＮＴ—
          八二一九號自用小客車之資料，被告乙○○如何獲知拼裝改造之事實，並
          無相關佐證足供說明，自難認被告乙○○有何故買贓物之犯行。
    （三）被告丙○○、乙○○所辯，縱與事實不符，無法證明為真實，惟就現有事
          證，尚無從認定被告丙○○、乙○○有何知悉為贓物仍予收受及故買之犯
          行。此外，復查無其他積極證據足資證明被告丙○○、乙○○有何收受贓
          物、故買贓物之犯行，其前揭犯罪應屬不能證明，揆諸首揭規定及判例意
          旨，爰為無罪判決之諭知。
據上論斷，應依刑事訴訟法第三百零一條第一項，判決如主文。
中      華      民      國      九十一      年     四     月    十七    日
                                臺灣臺中地方法院刑事第六庭
                            法  官  巫淑芳
右正本證明與原本無異。
如不服本判決，應於送達後十日內向本院提出上訴狀 （須附繕本） ，上訴於台灣高等
法院台中分院。
                                        書記官
中      華      民      國      九十一      年      四      月  十七    日
